臺灣高等法院臺南分院民事裁定
110年度抗字第154號
抗  告  人  林素慧  
相  對  人  呂麗華  
上列當事人間聲請假扣押事件，抗告人對於臺灣臺南地方法院11
0年度司裁全字第227號司法事務官所為准許假扣押之處分提出異
議，經該法院於中華民國110年6月30日以110年度全事聲字第18
號裁定駁回異議，抗告人不服上開裁定，提起抗告，本院裁定如
下：
    主  文
抗告駁回。
抗告訴訟費用由抗告人負擔。
    理  由
一、抗告及異議意旨略以：相對人呂麗華（下稱呂麗華）主張兩
    造間有買賣契約存在一節，未經法院審認確定，難認呂麗華
    就事實上之主張即請求之原因已為相當釋明。又系爭2筆土
    地（如下述）經拍賣後，可發還抗告人林素慧（下稱林素慧
    ）新臺幣（下同）1,725萬6,490元，有臺灣臺南地方法院（
    下稱臺南地院）民事執行處函及分配表可稽，呂麗華既未提
    出能即時調查之證據，證明林素慧有變賣、隱匿財產，致其
    日後不能執行之虞，亦難認就假扣押之原因已有釋明。況林
    素慧名下尚有土地一筆、民國（下同）93年出廠之汽車一部
    ，上開資產從未變動，顯無隱匿財產或瀕臨無資力之情，且
    上開資產加上林素慧系爭2筆土地拍賣後可發還之1,725萬6,
    490元，其總資產已足以擔保呂麗華之請求，並無瀕臨無資
    力或與呂麗華之債權相差懸殊或財務顯有異常而難以清償債
    務之情形。是原裁定率認呂麗華就請求及假扣押之原因均有
    釋明，而駁回抗告人之異議，顯有違誤，為此提起抗告。並
    聲明：㈠原裁定廢棄。㈡相對人假扣押之聲請駁回。
二、按債權人就金錢請求或得易為金錢請求之請求，欲保全強制
    執行者，得聲請假扣押。假扣押非有日後不能強制執行或甚
    難執行之虞者，不得為之。請求及假扣押之原因，應釋明之
    。前項釋明如有不足，而債權人陳明願供擔保或法院認為適
    當者，法院得定相當之擔保，命供擔保後為假扣押；民事訴
    訟法第522條第1項、第523條第1項、第526條第1項、第2項
    分別定有明文。
三、經查：
  ㈠兩造於106年4月5日訂立不動產買賣契約書，約定由呂麗華以
    350萬元之價格購買林素慧所有坐落臺南市○區○○段00000○00
    000地號土地（下稱系爭2筆土地）共116.7坪（約385.78平
    方公尺），該116.7坪按系爭2筆土地面積比例換算買賣權利
    範圍，即000-0地號土地買賣權利範圍為214.03分之98.04，
    000-0地號土地買賣權利範圍為628.1分之287.73，呂麗華並
    於106年4月5日將350萬元匯入林素慧帳戶，兩造並約定於2
    至3年後辦理該2筆土地之移轉登記。嗣林素慧以買賣契約失
    效為由拒絕履行契約，呂麗華乃聲請原法院以109年度裁全
    字第44號裁定假處分。又呂麗華就上開假處分之本案事實提
    起請求履行契約民事訴訟，並經原法院以109年度訴字第117
    9號判決命林素慧應於呂麗華給付350萬元之同時，將坐落臺
    南市○區○○段00000地號土地、權利範圍214.03分之98.04，
    及同段000-0地號土地、權利範圍628.1分之287.73之所有權
    移轉登記予呂麗華等情，有原法院109年度裁全字第44號民
    事裁定及109年度訴字第1179號民事判決在卷可稽（見司裁
    全卷第7至14頁）。而上開訴訟進行中，系爭2筆土地業於11
    0年3月3日遭林素慧之其他債權人聲請強制執行拍定，執行
    法院並已作成分配表，呂麗華據此已於本院110年度上字第6
    號事件中，變更訴之聲明為林素慧應給付呂麗華774萬6,196
    元本息等情，亦有臺南地院民事執行處公開拍賣通知、拍賣
    查詢資料、變更訴之聲明狀、109年度司執字第112006號執
    行事件分配表在卷可參（見司裁全卷第15至19頁、司執全卷
    第10至16頁），堪認呂麗華就本件假扣押之請求已為相當之
    釋明。
  ㈡次按債權人聲請假扣押，就假扣押之原因，絲毫未提出能即
    時調查之證據以釋明者，固應駁回其聲請，惟假扣押之原因
    如經釋明而有不足，法院仍得命供擔保以補其釋明之不足，
    准為假扣押，此觀民事訴訟法第526條第1、2項規定自明。
    再按「證明」與「釋明」在構成法院之心證上程度未盡相同
    ，所謂證明者，係指當事人提出之證據方法，足使法院產生
    堅強之心證，可以完全確信其主張為真實而言，與釋明云者
    ，為當事人提出之證據未能使法院達於確信之程度，僅在使
    法院得薄弱之心證，信其事實上之主張大概為如此者有間，
    二者非性質上之區別，乃分量上之不同（最高法院96年度台
    抗字第567號裁定意旨參照）。
　㈢參以林素慧前以買賣契約失效為由拒絕履行契約，致呂麗華
    須訴請原法院109年度訴字第1179號履行契約事件，請求林
    素慧辦理所有權移轉登記；嗣呂麗華為保全損害賠償金額77
    4萬6,196元之執行，而對林素慧在109年度司執字第112006
    號之執行案款聲請假扣押（110年度司裁全字第227號），惟
    林素慧對該准許假扣押之處分仍提出異議，否認呂麗華之權
    利存在（見全事聲卷第14頁），堪認林素慧並無賠償之意，
    則林素慧因而隱匿財產或為減損其資產之行為，尚非全無可
    能。況呂麗華請求損害賠償之金額達774萬6,196元（見司裁
    全卷第19頁），金額頗鉅，衡諸常情及一般經驗定則，難認
    林素慧無隱匿財產或為其他不利於財務狀況行為之虞。是呂
    麗華主張其請求有不能執行或甚難執行之虞，既已提出證據
    使法院形成其事實大概為如此之薄弱心證，應認呂麗華就假
    扣押之原因已有部分釋明。至呂麗華就假扣押之原因，雖尚
    未盡完全釋明之責，惟呂麗華既已陳明願供擔保以代釋明之
    不足，本院認其釋明之欠缺，擔保應足以補之。從而，呂麗
    華聲請假扣押，於法應屬有據。
　㈣林素慧雖抗辯：系爭2筆土地經拍賣後，執行法院將發還其1,
    725萬6,490元，且其名下尚有其他財產，難認其有瀕臨成為
    無資力或與債權人之債權相差懸殊或其財務顯有異常而難以
    清償債務之情形云云。然衡諸常情林素慧取得上開分配款1,
    725萬6,490元後，因現金移轉、隱匿或花費均甚為容易，是
    呂麗華主張其請求有日後不能強制執行或甚難執行之虞，並
    非無據。且林素慧名下財產固尚有土地一筆及93年出廠之汽
    車一部，有林素慧提出之全國財產稅總歸戶財產查詢清單附
    卷可參（見全事聲卷第25頁），惟該筆土地之公告現值僅36
    5萬7,896元，且為共有土地，執行或出售較為不易，汽車又
    幾無殘值，尚不足呂麗華請求之774萬6,196元，林素慧仍有
    瀕臨無資力或難以清償債務之虞。是綜合上開證據資料，並
    依一般社會通念，堪認呂麗華就本件假扣押之原因，即其請
    求日後有不能強制執行或甚難執行之虞，已為部分釋明。
四、綜上所述，相對人呂麗華對於假扣押之請求已為釋明，及就
    假扣押之原因已為部分釋明，並陳明願供擔保以補釋明之不
    足，法院自得定相當之擔保，命供擔保後准為假扣押。從而
    ，原審以原法院司法事務官准予假扣押並無違誤，而裁定駁
    回抗告人林素慧之異議，於法自無不合。抗告意旨指摘原裁
    定不當，求予廢棄，為無理由，應予駁回。
五、據上論結，本件抗告為無理由，爰裁定如主文。
中　　華　　民　　國　　110 　年　　9 　　月　　17　　日
                  民事第五庭    審判長法  官  張世展 
                                      法  官  莊俊華 
                                      法  官  黃佩韻  
　　　　　　　　　　　　　　　　　　　
上為正本係照原本作成。
本裁定除以適用法規顯有錯誤為理由外，不得再抗告。如提再抗
告，應於收受送達後十日內向本院提出再抗告狀（須附繕本），
並繳納再抗告費新臺幣壹千元。
提起再抗告應委任律師或具有律師資格之人之委任狀；委任有律
師資格者，另應附具律師資格證書及釋明委任人與受任人有民事
訴訟法第466條之1第1項但書或第2項所定關係之釋明文書影本。
中　　華　　民　　國　　110 　年　　9 　　月　　17　　日

                                      書記官  黃玉秀
【附註】
民事訴訟法第495條之1第2項準用同法第466條之1第1、2項規定
：
⑴對於第二審判決上訴，上訴人應委任律師為訴訟代理人。但上
  訴人或其法定代理人具有律師資格者，不在此限。
⑵上訴人之配偶、三親等內之血親、二親等內之姻親，或上訴人
  為法人、中央或地方機關時，其所屬專任人員具有律師資格並
  經法院認為適當者，亦得為第三審訴訟代理人。
民事訴訟法第466條之2第1項：
上訴人無資力委任訴訟代理人者，得依訴訟救助之規定，聲請第三審法院為之選任律師為其訴訟代理人。